【裁判字號】    97,易,537
【裁判日期】    971216
【裁判案由】    傷害
【裁判全文】
臺灣宜蘭地方法院刑事判決               97年度易字第537號
公  訴  人  臺灣宜蘭地方法院檢察署檢察官
被      告  丁○○
選任辯護人  柯士斌律師
            陳惠如律師
上列被告因傷害案件，經檢察官提起聲請簡易判決處刑（九十六
年度偵字第四七九七號），本院宜蘭簡易庭認不宜逕以簡易判決
處刑，移由本院依通常程序判決如下：
    主  文
丁○○無罪。
    理  由
一、公訴意旨略以：被告丁○○係宜蘭市信用合作社理事主席，
    告訴人乙○○則為宜蘭市信用合作社監事主席。緣宜蘭市信
    用合作社於民國九十六年十一月二十五日十八時許，在址設
    宜蘭縣宜蘭市○○路○段五八號之渡小月餐廳二樓聚餐時，
    被告丁○○因不滿告訴人乙○○不斷對其敬酒，竟基於傷害
    之犯意，於同日二十時許，在席間逕持酒杯砸擊告訴人乙○○右前額，造成告訴人乙○○受有右前額部紅腫及挫傷約三
    乘三公分等傷害。因認被告丁○○之所為，涉犯刑法第二百
    七十七條第一項之傷害罪嫌等語。
二、公訴意旨認被告丁○○涉犯前述傷害罪嫌，無非係以：被
    告丁○○自承：告訴人乙○○於席間不斷向其敬酒等語；
    證人即告訴人乙○○指訴情節；證人林玉於偵查中及證
    人林勝華於警詢之證詞；國立陽明大學附設醫院函附之告
    訴人乙○○急診病歷及護理紀錄，與行政院衛生署宜蘭醫院
    出具之告訴人乙○○驗傷診斷書等件，為其主要論據。
三、按犯罪事實應依證據認定之，無證據不得認定其犯罪事實，
    又不能證明被告犯罪者，應諭知無罪之判決，刑事訴訟法第
    一百五十四條第二項、第三百零一條第一項分別定有明文。
    次按，刑事訴訟法上所謂認定犯罪事實之證據，係指足以認
    定被告確有犯罪行為之積極證據而言，如未能發現相當證據
    或證據不足以證明，自不得以推測或擬制之方法，以為裁判
    之基礎，最高法院二十九年上字第三一０五號及四十年臺上
    字第八六號分別著有判例；又認定不利於被告之事實，須依
    積極證據，苟積極證據不足為不利於被告事實之認定，即應
    為有利於被告之認定，更不必有何有利之證據，最高法院三
    十年上字第八一六號判例可資參照。第按，認定犯罪事實，
    所憑之證據，雖不以直接證據為限，間接證據亦包括在內，
    然無論直接或間接證據，其為訴訟上之證明，須於通常一般
    之人均不致於有所懷疑，而得確信其為真實之程度者，始得
    據之為有罪之認定，倘其證明尚未達到此一程度，而有合理
    性懷疑之存在時，即無從為有罪之認定。最高法院四十年臺
    上字第八六號、七十六年臺上字第四九八六號判例參照。
四、經查，證人即告訴人乙○○雖於偵查中指證：其遭丁○○擊
    打時，有甲○○、丙○○、林勝華、鄭國財及方勝期與其等
    同桌等語明確，然證人甲○○及丙○○則於偵審中，均到庭
    結證：其等皆未親眼見聞丁○○於席間持酒杯砸擊乙○○額
    頭成傷之過程等語翔實，證人林勝華更於警詢中證陳：其僅
    聽他人傳述丁○○與乙○○因敬酒關係發生口角，但未親見
    該二人爭執或持酒杯互擲之事等語綦詳。秉此，被告丁○○
    究否確持酒杯砸打告訴人乙○○額頭成傷之關鍵疑點，除告
    訴人乙○○片面指陳外，毫無其他任何證據可資佐憑，當難
    純憑告訴人乙○○之單方不利被告之指述，率為認定被告丁○○涉犯本件傷害罪行之唯一證據。申言之，本件綜合證人
    甲○○、丙○○及林勝華自警詢至偵審中所為各次證詞，詳
    細勾稽告訴人乙○○針對本件之事發經過、被害情狀及所受
    傷害等關鍵疑點所為之指陳與描述，仍難證明告訴人指訴情
    節是與真實相符而得採酌。又卷附國立陽明大學附設醫院函
    附之告訴人乙○○急診病歷及護理紀錄與行政院衛生署宜蘭
    醫院出具之告訴人乙○○驗傷診斷書，亦僅能證明告訴人經
    就醫驗傷後，確實受有公訴意旨所稱之各項傷勢，惟此猶難
    逕予引用作為證明告訴人所受傷害，乃遭被告動手擊打所致
    ，而證明告訴人所受傷害係與被告之行為間，具有因果關係
    甚明。從而，本件基於禁止推定罪狀之法則，確保國家刑罰
    權之正確行使之目的，因公訴意旨所憑論據，均顯不足使被
    告丁○○涉犯刑法第二百七十七條第一項傷害罪嫌具有合理
    性之懷疑，亦不足使被告所涉傷害犯行達於通常一般之人均
    不致有所懷疑而得確信其為真實之程度，復經本院查無其他
    證據足以證明或強化被告確有如公訴意旨所稱之傷害罪行，
    揆諸首揭判例意旨，因被告犯罪嫌疑著屬不足，不能證明其
    犯罪，爰依法為被告丁○○無罪判決之諭知。
據上論斷，應依刑事訴訟法第三百零一條第一項前段，判決如主
文。
本案經檢察官郭欣怡到庭執行職務
中    華    民    國    97    年    12    月    16    日
                  刑事第四庭法  官  陳嘉年
以上正本證明與原本無異。
如不服本判決應於收受送達後十日內向本院提出上訴書狀，並應
敘述具體理由；其未敘述上述理由者，應於上訴期間屆滿後二十
日內向本院補提理由書(均須按他造當事人之人數附繕本)「切勿
逕送上級法院」。
                            書記官  葉瑩庭
中    華    民    國    97    年    12    月    16    日


司法院資訊處製作；財團法人民間司法改革基金會備份。
